【裁判字號】    99,簡,36
【裁判日期】    990604
【裁判案由】    偽造文書
【裁判全文】
臺灣桃園地方法院刑事判決                99年度簡字第36號
公  訴  人  臺灣桃園地方法院檢察署檢察官
被      告  乙○○
            甲○○
上列被告等因偽造文書案件，經檢察官提起公訴（97年度偵字第
22276 號），因被告均自白犯罪，本院認為宜以簡易判決處刑，
經合議庭裁定由受命法官改以簡易程序並判決如下：
    主  文
乙○○共同連續行使明知為不實之事項，而使公務員登載於職務
上所掌之公文書，足以生損害於公眾，處有期徒刑肆月，如易科
罰金，以銀元佰元即新臺幣玖佰元折算壹日，減為有期徒刑貳
月，如易科罰金，以銀元佰元即新臺幣玖佰元折算壹日。
甲○○共同連續行使明知為不實之事項，而使公務員登載於職務
上所掌之公文書，足以生損害於公眾，處有期徒刑月，如易科
罰金，以銀元佰元即新臺幣玖佰元折算壹日，減為有期徒刑壹
月又拾伍日，如易科罰金，以銀元佰元即新臺幣玖佰元折算壹
日。
    事實及理由
一、乙○○及真實姓名年籍不詳，綽號「阿林」之成年女子，均
    明知泰國籍女子HSIN SILAWAN（中文名許素真，業經臺灣桃
    園地方法院檢察署檢察官另為職權不起訴處分確定）、SUNE
    E LIN （中文名林惠英，業經臺灣桃園地方法院檢察署檢察
    官另為職權不起訴處分確定）並無與臺灣籍男子結婚之真意
    ，為使許素真及林惠英2 人得以依親名義來臺工作，竟基於
    行使使公務員登載不實公文書之概括犯意聯絡，由乙○○依
    「阿林」之指示，以新臺幣（下同）1 萬元之代價出面邀集
    亦無結婚真意之我國籍成年男子甲○○及林順肯（另經臺灣
    板橋地方法院以98年度簡字第540 號判處有期徒刑3 月，減
    為有期徒刑1 月15日），分別以45,000、55,000元之代價作
    為假結婚之報酬，甲○○、林順肯2 人同意後，乙○○即率
    前開2 人前往泰國，與渠等有共同基於行使使公務員登載不
    實公文書概括犯意聯絡之女子許素真、林惠英於民國93年9
    月8 日在泰國辦理結婚登記，經我國駐泰國臺北經濟文化辦
    事處認證後，乙○○、甲○○及林順肯乃先行返臺，並連續
    於同年11月17日、11月19日，持前揭泰國結婚證書及駐泰國
    臺北經濟文化辦事處出具之證明書，前往高雄縣湖內鄉戶政
    事務所、高雄縣鳳山市第一戶政事務所，申請辦理結婚登記
    ，使該管戶政事務所之公務員，將「HSIN SILAWAN為甲○○
    之配偶，二人於93年9 月8 日結婚」及「SUNEE LIN 為林順
    肯之配偶，二人於93年9 月8 日結婚」之不實事項登載於職
    務上所掌之公文書戶籍謄本上，足以生損害於戶政機關對於
    戶籍資料管理之正確性。俟甲○○、林順肯即分別持前揭不
    實文書向內政部入出境管理局（改制為內政部入出國及移民
    署）申請許素真、林惠英核准來臺而行使之，使許素真、林
    惠英先後於93年11月26日及93年12月10日以依親名義順利入
    境來臺。林順肯及林惠英復先後於94年1 月5 日、94年12月
    27日，甲○○及許素真復先後於93年12月28日、94年12月12
    日承前開行使使公務員登載不實公文書之概括犯意聯絡，持
    上開使公務員登載不實之戶籍謄本至桃園縣政府警察局及臺
    北縣政府警察局，填具外國人居留停留案件申請表，使承辦
    公務員將林惠英為林順肯之配偶、許素真為甲○○之配偶等
    之不實事項登載於居留證上，足以生損害於警察機關對於外
    國人居留停留管理之正確性及內政部入出境管理局對於入出
    境管理之正確性。嗣於96年9 月27日凌晨0 時35分許、97年
    3 月4 日，林惠英於臺北縣永和市○○路○ 段62號泰森泰式
    按摩店工作、許素真在桃園縣桃園市○○路381 號地下1 樓
    之「水明漾泰式養生館」工作時，遭警查獲，始循線查悉上
    情。案經桃園縣政府警察局移送臺灣桃園地方法院檢察署檢
    察官偵查起訴。
二、上揭犯罪事實，業據被告乙○○、甲○○於本院審理中坦承
    不諱，核與證人林順肯、林惠英、泰國籍女子TSAI THONGDA
    （中文姓名蔡美莉）於警詢及偵查、證人蔡柔安於偵查中、
    證人徐福安、泰國籍女子HSU LAADDAWAN （中文姓名許文雅
    ）於警詢中所述證言相符，復有外僑居留資料查詢顯示畫面
    、外僑居留證、護照、聯邦銀行客戶基本資料、外僑動態資
    料連線作業、入出境資訊連結作業查詢結果、內政部警政署
    外僑入出境資料、外僑居留資料查詢畫面歷史資料、高雄縣
    鳳山市第一戶政事務所97年6 月26日函文所附結婚登記申請
    書及SUNEE LIN 聲明以中文名林惠英申請中華民國戶籍登記
    之聲明書、結婚證書、外國人居留停留案件申請表2 張、高
    雄縣湖內鄉戶政事務所99年1 月19日函文及所附結婚登記申
    請書及HSIN SILAWAN聲明以中文名許素真申請中華民國戶籍
    登記之聲明書、結婚證書、外國人居留停留案件申請表2 張
    等在卷足參，因認被告2 人之自白與事實相符，堪予採信，
    本件事證明確，應予依法論科。
三、論罪科刑之理由：（一）查被告行為後，刑法部分條文業於
    94年1 月7 日修正，94年2 月2 日公布，並於95年7 月1 日
    施行。刑法分則編各罪所定罰金刑之貨幣單位原為銀元，修
    正前刑法第33條第5 款規定：「罰金：1 元（銀元）以上。
    」，而依罰金罰鍰提高標準條例第1 條就72年6 月26日前修
    正之刑法部分條文罰金數額提高2 至10倍，並依現行法規所
    定貨幣單位折算新臺幣條例規定，以銀元1 元折算新臺幣3
    元計算，修正前刑法就罰金刑之下限規定為新臺幣30元以上
    。而修正後刑法第33條第5 款則規定罰金為新臺幣1000元以
    上，是以舊法較有利於被告。又新法刪除第56條關於連續犯
    之規定，將連續數行為而犯同一罪名者，從一重處斷之情形
    ，修正為應予分論併罰，故以舊法對於被告較為有利。再關
    於共同正犯之規定，現行刑法第28條規定：「二人以上共同
    實行犯罪之行為，皆為正犯」，而修正前刑法第28條則規定
    : 「二人以上共同實施犯罪之行為，皆為正犯」，是以修正
    後之條文排除陰謀共同正犯、預備共同正犯於本條所規定之
    正犯之外，自屬法律有變更。惟對於本件被告共犯行使使公
    務員登載不實文書罪之情形而言，不論適用新、舊法，均構
    成共同正犯，上述修正內容對其等尚無有利或不利之情形，
    即應依刑法第2 條第1 項前段之規定，適用修正前刑法第28
    條之規定論處。本院經綜合比較上開法律變更之情形，以94
    年2 月2 日修正公布前之規定對於被告較為有利，依據刑法
    第2 條第1 項前段之規定，即應適用修正前之上開刑法規定
    。（二）核被告所為，均係犯刑法第216 條、第214 條之行
    使使公務員登載不實事項於公文書罪。其使公務員登載不實
    事項於公文書之低度行為為嗣後之行使之高度行為所吸收，
    不另論罪。被告乙○○、甲○○與姓名年籍不詳綽號「阿林
    」之成年女子、許素真、林惠英及林順肯就上開犯行，有犯
    意聯絡及行為分擔，為共同正犯。被告2 人先後多次共同行
    使使公務員登載不實事項於公文書犯行，均時間緊接，方法
    相同，觸犯構成要件相同之罪，顯係基於概括犯意而為，應
    依修正前刑法第56條連續犯之規定，論以一罪，並依法加重
    其刑。爰審酌被告乙○○、甲○○為圖介紹或擔任人頭丈夫
    之仲介費，以假結婚之方式，使許素真、林惠英得以來臺工
    作，對於國家安全及社會治安造成潛在威脅，兼衡其智識程
    度、犯罪動機、目的、手段、參與犯罪之程度及犯後坦承犯
    行之態度等一切情狀，量處如主文所示之刑。又被告行為時
    易科罰金之折算標準，依修正前刑法第41條第1 項前段規定
    ，係以銀元100 元、200 元或300 元（即新臺幣300 元、60
    0 元、或900 元）折算1 日。惟修正後之刑法第41條第1 項
    前段則規定，以新臺幣1000元、2000元或3000元折算1 日，
    比較修正前後之易科罰金折算標準，以修正公布施行前之規
    定，較有利於被告，自應依刑法第2 條第1 項前段，適用修
    正前刑法第41條第1 項前段規定，諭知被告如主文所示易科
    罰金之折算標準。（三）被告犯罪時間均在96年4 月24日以
    前，所犯之上開罪名，復無不得減刑之例外情形，合於中華
    民國九十六年罪犯減刑條例第2 條第1 項第3 款之規定，應
    依該條例之規定，減輕其宣告刑二分之一，併諭知其易科罰
    金之折算標準，以示儆懲。
四、依刑事訴訟法第449 條第2 項、第3 項，刑法第2 條第1 項
    前段、第216 條、第214 條，修正前刑法第28條、第56條、
    第41條第1 項前段，刑法施行法第1 條之1 第1 項、第2 項
    前段，修正前罰金罰鍰提高標準條例第2 條，現行法規所定
    貨幣單位折算新臺幣條例第2 條，中華民國九十六年罪犯減
    刑條例第2 條第1 項第3 款、第7 條、第9 條，逕以簡易判
    決處刑如主文。
五、本案係於檢察官請求及被告表明願受科刑範圍內為處刑，依
    刑事訴訟法第455 條之1 第2 項規定，檢察官及被告均不得
    上訴。
中    華    民    國    99    年    6     月    4     日
                  刑事第五庭  法  官  張詠晶
以上正本證明與原本無異。
不得上訴。
                              書記官  王峻宏
中    華    民    國    99    年    6     月    11    日
附錄本案論罪科刑依據之法條：
中華民國刑法第216條（行使偽造變造或登載不實之文書罪）
行使第210 條至第215 條之文書者，依偽造、變造文書或登載不
實事項或使登載不實事項之規定處斷。
中華民國刑法第214條（使公務員登載不實罪）
明知為不實之事項，而使公務員登載於職務上所掌之公文書，足
以生損害於公眾或他人者，處3 年以下有期徒刑、拘役或5 百元
以下罰金。

司法院資訊處製作；財團法人民間司法改革基金會備份。
